【裁判字號】    90,親,73
【裁判日期】    901126
【裁判案由】    確認親子關係存在
【裁判全文】
臺灣士林地方法院民事判決  九十年度親字第七三號
    原      告  丙○○
                丁○○
    被      告  乙○○
                甲○○
右當事人間確認親子關係存在事件，本院判決如左：
    主      文
確認原告丙○○、丁○○分別與被告乙○○之父子、父女關係存在。
確認原告丙○○、丁○○分別與被告甲○○之母子、母女關係存在。
訴訟費用由被告負擔。
    事      實
甲、原告方面：
一、聲明：如主文所示。
二、陳述：被告乙○○於民國六十四年底與被告甲○○同居，並先後於六十六年七月
    十九日、六十八年九月十二日在松山火車站對面一家助產士診所生下原告丁○○
    、丙○○，惟因當時被告甲○○稱未婚生子有失體面而不敢開立出生證明，以致
    辦理出生登記時以棄兒名義登記，且原告二人自出生時起即由被告乙○○扶養並
    遷入被告乙○○之戶內迄今，直至原告二人已屆學齡，為入學需要遂向戶政機關
    辦理認領或更正登記遭拒，遂有藉確認訴訟排除之必要，為此，依民事訴訟法第
    二百四十七條之規定，訴請判決如聲明。
三、證據：提出原告戶籍謄本、被告乙○○認領申請書及戶政事務所談話筆錄影本、
    法務部函影本、內湖戶政事務所函影本、三軍總醫院診斷證明書及親子鑑定報告
    書各一份。
乙、被告方面：
一、聲明：駁回原告之訴。
二、陳述：原告二人確為被告二人所生。
    理      由
一、本件原告主張被告乙○○與被告甲○○先後於六十六年七月十九日、六十八年九
    月十二日生下原告丁○○、丙○○，惟當時被告甲○○稱未婚生子有失體面而不
    敢開立出生證明，以致辦理出生登記時以棄兒名義登記，且原告二人自出生時起
    即由被告乙○○扶養並遷入被告乙○○之戶內迄今，被告乙○○為原告二人入學
    需要向戶政機關辦理認領或更正登記遭拒等事實，業據其提出與所述相符之兩造
    戶籍謄本、被告乙○○認領申請書及戶政事務所談話筆錄影本、法務部函影本、
    內湖戶政事務所函影本各一份為證，並為被告所自認，另原告所提出三軍總醫院
    診斷證明書及親子鑑定報告書鑑定兩造間血緣關係之結果，不能排除乙○○與丙○○、丁○○之親子關係，亦不能排除甲○○與丙○○、丁○○之親子關係，其
    之間之親子確定率皆大於百分之九十九．九九七八，有該院九十年四月三十日第
    0000000000號診斷書及所附親子鑑定報告書在卷足憑，是原告之主張
    ，自堪認為真實。
二、按確認法律關係成立或不成立之訴，非原告有即受確認判決之法律上利益，不得
    提起之，民事訴訟法第二百四十七條第一項前段定有明文。所謂即受確認判決之
    法律上利益，係指法律關係之存否不明確，致原告在私法上之地位有受侵害之危
    險，而此項危險得以對於被告之確認判決除去之者（最高法院二十七年度上字第
    三一六號判例參照）。原告二人既為被告二人之子女，已如前述，是兩造間應發
    生親子之法律，惟戶政機關已為原告二人均為父母不詳之棄兒之戶籍登記，致生
    兩造間親子關係存否之疑義，是原告提起本訴，應有即受確認判決之法律上利益
    ，從而，原告二人訴請確認其與被告二人間之親子關係存在，洵屬有理，應予准
    許。
據上論結，本件原告之訴為有理由，依民事訴訟法第八十五條第一項前段、第七十八
條，判決如主文。
中      華      民      國     九十     年     十一     月    二十六    日
                                        臺灣士林地方法院民事第三庭
~B法      官  張國勳
右為正本係照原本作成。
如對本判決上訴須於判決送達後廿日內向本院提出上訴狀。
中      華      民      國    九十      年     十一     月    二十八    日
~B法院書記官  李汝婷


司法院資訊處製作；財團法人民間司法改革基金會備份。
